【裁判字號】    89,上更(一),56
【裁判日期】    890428
【裁判案由】    違反毒品危害防制條例
【裁判全文】
臺灣高等法院高雄分院刑事判決          八十九年度上更(一)字第五六號
    上  訴  人
    即  被  告  乙○○
    指定辯護人  本院公設辯護人  李佩娟
右上訴人因違反毒品危害防制條例案件，不服臺灣高雄地方法院八十八年度訴緝字第
一四０號中華民國八十八年八月廿六日第一審判決（起訴案號：臺灣高雄地方法院檢
察署八十七年度偵字第二二二一九、二二五二五號），提起上訴，判決後，經最高法
院發回，本院判決如左：
      主      文
原判決撤銷。
乙○○共同販賣第一級毒品未逐，處有期徒刑柒年，褫奪公權伍年，扣案第一級毒品
海洛因一小包（驗後淨重零點零捌公克）沒收銷燬。販賣毒品未逐所得新台幣壹仟元
沒收，如全部或一部不能沒收時，以其財產抵償之。
      事      實
一、乙○○與黃陵宏（另案審理）原係舊識，民國（下同）八十七年九月二十二日下
    午，乙○○至黃陵宏位於高雄市○○區○○路七十巷五十六弄三十九號住處時；
    免費施用海洛因，適洪金生來電聯絡黃陵宏欲購第一級毒品海洛因新台幣（下同
    ）一千元，黃陵宏遂基於意圖營利之共同販賣犯意，與洪金生議定交貨時地，並
    騎機車載知情而有犯意聯絡之乙○○，於同日十六時三十分許，抵高雄市○○街
    （公訴人誤繕為福地街）十六巷口，黃陵宏先向洪金生收取價款一千元，再騎至
    高雄市○○路與福安街口，嗣改由乙○○獨騎機車於同日十六時四十分返回上開
    十六巷口，交付乙包海洛因予洪金生，於與洪金生見面，尚未交出毒品之際，旋
    為警當場逮獲，並自乙○○身上扣得該包海洛因（驗後淨重○．○八公克），並
    循線查獲黃陵宏。
二、案經高雄市政府警察局苓雅分局移送臺灣高雄地方法院檢察署檢察官偵查起訴。
      理      由
一、訊據上訴人即被告乙○○固不否認於上揭時、地，欲交付海洛因乙小包予證人洪
    金生之事實，惟矢口否認有何販賣海洛因之行為，辯稱：為警查獲之海洛因，是
    伊代替黃陵宏欲交給洪金生，之前伊並不知那是海洛因，是警察打開後，伊才知
    道的云云。惟查：證人洪金生於八十七年九月二十二日下午曾致電被告黃陵宏表
    示欲購買海洛因一千元，雙方並議定交貨時地，嗣由被告黃陵宏先至該地向證人
    洪金生收取一千元後，再由被告乙○○返回該地欲交付海洛因乙包予洪金生等情
    ，業據證人洪金生迭於警訊及偵查中指訴綦詳，並有經警當場查獲之海洛因乙包
    （該經警扣案之粉末，經送法務部調查局鑑定結果，確係毒品海洛因無訛，且驗
    後淨重○．○八公克，此有該局鑑定意見書附本院卷可稽）扣案可資佐證，被告
    乙○○於警訊供稱：我於八十七年九月二十二日十四時左右，以呼叫器連絡黃陵
    宏，因為我沒有錢購買，所以叫他請我施打一些海洛因，他就說好，叫我到他家
    裏施打，我們於八十七年九月二十二日十五時卅分，在黃陵宏家裏一起施打之後
    ，就有人打呼叫器給黃陵宏，而黃陵宏叫我載他去（福西街十六巷口附近）由黃
    陵宏下機車向一名男子拿一千元（指洪金生）之後，黃陵宏就叫我騎走，而機車
    騎至福安路與四維路口附近，黃陵宏就叫我停住，並交一小包海洛因給我，叫我
    拿去給那購買的男子，被警當場查獲，我也不知道那一小包裏面是裝什麼，是被
    警方查獲，警方當場打開，我才知道那是海洛因。」等語（警卷第九、十頁）。
    雖被告乙○○以不知情置辯，惟證人洪金生電購海洛因時，被告乙○○經同案被
    告黃陵宏無償提供海洛因施打後，二人同時在場，嗣後又與被告黃陵宏同至福西
    街十六巷口，甚至於被告黃陵宏向證人洪金生收取一千元後，又折回原處交付證
    人洪金生乙包物品，則其謂不知該包物品內係何物，實難令人無疑。參酌以被告
    乙○○若果真未與被告黃陵宏共同販賣海洛因予證人洪金生，則其何以於原審法
    院審理期間，屢次拒不到庭，且於原審法院發佈通緝而為警查獲時，仍冒其姐「
    蔡孟芳」之名應訊，企圖矇混？被告乙○○知情，與同案被告黃陵宏有犯意聯絡
    及行為分擔，應可認定，是被告辯稱伊對被告黃陵宏販賣海洛因予證人洪金生乙
    節，並不知情，亦非共犯等語，實為事後圖卸之詞，委無足採。同案被告黃陵宏
    供稱：被告不知是毒品云云，係護之詞；再被告於偵查中供稱：「在我身上扣
    到一包海洛因」（偵字二二五二五號卷影本第十頁反面），警林建福於本院證稱
    ：「毒品是在誰的身上查到的，已經忘記了」（該林姓警員同時供稱我有看到男
    的拿錢給女的，女的拿毒品交給男的，當時被告是被告一個男的載等語，核與上
    述實情不符），故本案毒品尚未交付洪金生時，被告即遭逮獲，應無疑義；被告
    與黃陵宏有共同販賣第一級毒品海洛因未逐之犯行已可認定。
二、核被告乙○○所為，係犯毒品危害防制條例第四條第一項、第五項之販賣第一級
    毒品未逐罪。被告乙○○與同案被告黃陵宏間，有犯意之聯絡及行為之分擔，應
    論以共同正犯。同案被告黃陵宏以一千元價格販賣海洛因予洪金生，被告乙○○
    知情而有犯意聯絡及行為分擔，被告乙○○既由黃陸宏無償提供海洛因予其施用
    ，而由其員責交付海洛因予買主洪金生參與販賣海洛因之犯行，其亦有共同牟利
    之意圖甚甲。被告乙○○非法持有海洛因，進而販賣，其持有之低度行為應被販
    賣之高度行為所吸收，不另論非法持有海洛因罪。其行為止於未逐，爰依未逐犯
    之處罰，得按既逐犯之刑減輕之規定，減輕其刑。
三、原審論罪科刑，固非無見，惟查：(一)原審以販賣既逐論科，容有未合。(二)扣案第
    一級毒品海洛因，未依違反毒品危害防制條例第十八條第一項沒收銷燬，併有不
    當。被告上訴意旨，否認犯罪，指摘原判決不當，雖無理由，但原判決既有可議
    ，自應由本院撤銷改判。爰審酌被告貪圖免費施用毒品之小利，於黃某販賣毒品
    ，分擔交付毒品之工作，雖負共犯負任，但其情節較輕，爰從寬科處如主文所示
    之刑，並依犯罪性質宣告褫奪公權八年。被告販賣毒品未逐，但共犯已有所得一
    千元，依違反毒品危害防制條例第十九條第一項沒收，如全部或一部不能沒收，
    以其財產抵償。另扣案毒品海洛因一小包（驗後淨重０‧０八公克），依違反毒
    品危害防制條例第十八條第一項沒收銷燬之。
據上論結，應依刑事訴訟法第三百六十九條第一項前段、第三百六十四條、第二百九
十九條第一項前段、毒品危害防制條例第四條第一項、第五項、第十八條第一項、第
十九條第一項、刑法第十一條前段、第廿八條、第卅七條第一項、第二十六條前段，
判決如主文。
本案經檢察官邱榮藏到庭執行職務。
中    華    民    國     八十九     年       四       月   廿八   日
                              臺灣高等法院高雄分院刑事第九庭
                                  審判長法官  江泰章
                                        法官  任森銓
                                        法官  邱永貴
右正本證甲與原本無異。
如不服本判決，應於判決送達後十日內向本院提出上訴狀，其未述理由者並應於提
出上訴狀後十日內向本院補提理由書（應附繕本)。
                                      書記官  黃一秋
中    華    民    國     八十九     年       五       月     一   日
附錄：本判決論罪科刑法條：
毒品危害防制條例第四條第一項、第五項
製造、運輸、販賣第一級毒品者，處死刑或無期徒刑；處無期徒刑者，得併科新臺幣
一千萬元以下罰金。
前四項之未遂犯罰之。
                                                                    Ｊ


司法院資訊處製作；財團法人民間司法改革基金會備份。
